【裁判字號】    89,上訴,2846
【裁判日期】    890621
【裁判案由】    偽造有價證券等
【裁判全文】
臺灣高等法院刑事判決                          八十九年度上訴字第二八四六號
    上  訴  人  臺灣臺北地方法院檢察署檢察官
    被      告  丁○○
    指定辯護人  本院甲○辯護人
右上訴人因被告偽造有價證券等案件，不服臺灣台北地方法院八十九年度訴字第二六
八號，中華民國八十九年六月二十一日第一審判決（起訴案號：臺灣台北地方法院檢
察署八十八年度偵字第二一二四一號）提起上訴，本院判決如左：
    主  文
上訴駁回。
    理  由
一、公訴意旨略以：被告丁○○因作生意週轉需要，於民國八十四年八月間，在台北
    市○○○路○段三三巷三十號內，向丙○○借支票使用，其明知丙○○所交付其
    夫（現已離婚）乙○○所有之中國信託商業銀行城東分行為付款人，票號Ｂ00
    000000至Ｂ00000000號）已蓋妥印鑑章之空白支票十紙，係丙○○竊取而來之贓物，竟加以收受後，並於附表所列之時間、未徵得告訴人即發票
    人乙○○之同意，偽造如附表所示之發票日期、金額。嗣於八十四年九月五日、
    同年十月十六日經提示遭退票，乙○○始查知上情，因認被告涉有刑法第二百零
    一條第一項、第二項偽造、行使有價證券及第三百四十九條第一項收受贓物之罪
    嫌云云。
二、按犯罪事實應依證據認定之，無證據不得推定其犯罪事實；不能證明被告犯罪或
    其行為不罰者，應諭知無罪之判決，刑事訴訟法第一百五十四條、第三百零一條
    第一項分別定有明文。
三、本件公訴人認被告涉有右揭犯行，無非係以上開事實有告訴人乙○○之指訴、證
    人丙○○之證述，且有存證信函、支票暨退票理由單影本、登報啟示、本院八十
    五年度訴字第一五九號判決書在卷可資佐證為其論據。訊據被告則堅決否認有偽
    造支票或收受贓物情事，辯稱：伊與丙○○有十多年交情，伊因生意週轉困難致
    支票遭拒絕往來，故向丙○○借票，丙○○在本人的支票下來之前，將已蓋好路
    其夫乙○○印鑑章之支票十張借予伊，而授權伊填寫日期、金額，伊並出立收據
    予丙○○等語。本案關鍵厥為被告是否知悉丙○○交付告訴人之系爭十張支票為
    贓物，及丙○○交付該十張支票時是否授權被告填寫其餘空白事項。經查：證人
    丙○○雖經原審及本院合法傳拘無著。惟丙○○意圖為自己不法之所有，於八十
    四年八月三日上午，在台北市○○路一三二巷九號三樓自宅，趁其夫乙○○（當
    時尚未離婚）不在之際，竊取乙○○所有上揭空白支票十張，並基於概括犯意，
    連續盜用乙○○之印章，蓋用各該支票發票人欄之事實，業據丙○○於台灣台北
    地方法院八十五年訴字第一五九號偽造有價證券等案件自白不諱，丙○○並因竊
    盜罪經該院判處有期徒刑一年，緩刑四年確定，業經原審調閱上開卷宗查明屬實
    ，且有判決一件附卷可稽。參以丙○○告被告詐欺取得前開支票，業經台灣台北
    地方法院以八十八易緝字第一一○號判決被告無罪確定，有本院調閱之該案卷宗
    可參。丙○○於該案偵查中指稱：「（你交給他的支票上面的印章蓋好沒有？）
    我先生的支票已經蓋了印章。」等語（見該案偵卷第十二頁反面），復於該案審
    理中指稱：「（何時借支票給被告？）．．．．．．八十四年七月底我將我前夫
    乙○○支票十張借給他。」、「（為何你將前夫的支票交給被告？）被告一直求
    我，他也拿藥丸給我吃，我也迷迷糊糊就交支票給他。」、「（乙○○知否你將
    支票交給被告？）事後我才告訴他。」等語（見台灣台北地方法院以八十八易緝
    字第一一○號卷第十二頁反面、十三頁），惟現在藥學發展，難認有何藥丸能讓
    丙○○依指示前往竊取支票並用印後，交付被告，此部分顯係避重就輕之詞，惟
    丙○○前揭指述，足證丙○○確有將告訴人之支票借予被告，即屬授權被告填載
    支票上之空白欄位，而丙○○既係告訴人之妻，被告不至有該支票係贓物之懷疑
    ，認丙○○係合法取得，事屬當然，難認被告明知前揭支票係竊盜贓物，亦難認
    被告補充前揭空白支票，並持以行使時，有偽造有價證券而行使之故意。
四、綜上而論，被告犯罪既屬不能證明，原審諭知無罪之判決，即無不合。檢察官上
    訴意旨略以證人丙○○證稱渠與丁○○約定，若填載票面金額、發票日期，均須
    經其過目始可用，詎被取走上開空白支票十紙，未經丙○○過目認可或授權，即
    擅自填載交他人使用等情。惟查若需另經丙○○過目或授權，丙○○何必將十張
    支票一次交付被告，丙○○因竊取前揭支票，經告訴人以丙○○有竊盜與偽造有
    價證券犯嫌而告訴，有台灣台北地方法院八十五年度訴字第一五九號判決附卷可
    稽，是丙○○有無授權被告填寫前揭支票，丙○○亦有利害關係。而丙○○經合
    法傳拘，未能到庭與被告對質，尚難徒憑其所為此部分不利被告之片面指證，別
    無補強證據，遽認被告有未經授權填寫前揭支票之情事。檢察官上訴非有理由，
    應予駁回。
據上論斷，應依刑事訴訟法第三百六十八條，判決如主文。
本案經檢察官呂丁旺到庭執行職務。
中      華      民      國    八十九     年   十一    月     二十九     日
                              臺灣高等法院刑事第二十四庭
                                  審判長法  官  陳  貽  男
                                        法  官  陳  憲  裕
                                        法  官  聶  齊  桓
右正本證明與原本無異。
如不服本判決應於收受送達後十日內向本院提出上訴書狀，其未敘述上訴之理由者並
得於提起上訴後十日內向本院補提理由書（均須按他造當事人之人數附繕本）。
                                        書記官  陳  思  云
中      華      民      國    八十九     年   十一    月     二十九     日
附表：
票       號    發票日期              金  額           提出交換之銀行
000000  0十四年十一月十日     十五萬元    尚未提示
000000  0十四年九月五日       十六萬元         華南銀行埔墘分行
000000  0十四年十月十六日   十六萬九千八百元   萬通銀行新莊分行
000000  0十四年九月五日       二十萬元         華南銀行埔墘分行
二六四五八七                                          尚未提示
二六四五八八                                          尚未提示
000000  0十四年十一月十六日   三十萬元         泛亞銀行新樹分行
000000  0十四年十月三十一日   三十萬一千元     三信合作社大同分社
000000  0十四年十一月三十日   二十萬元         合作金庫營業部
二六四五九二                                          尚未提示


司法院資訊處製作；財團法人民間司法改革基金會備份。
